臺灣高雄地方法院刑事判決　　　　　　 100年度交訴字第32號
公　訴　人　臺灣高雄地方法院檢察署檢察官
被　　　告　張嘉益
上列被告因公共危險案件，經檢察官提起公訴（100 年度偵字第
5162號），本院判決如下：
    主  文
張嘉益犯不能安全駕駛動力交通工具罪，累犯，處有期徒刑參月
。又犯肇事致人傷害逃逸罪，累犯，處有期徒刑柒月。應執行有
期徒刑玖月。
    事  實
一、張嘉益前於民國97年間，因妨害風化案件，經本院以97年度
    簡上字第137 號判決處有期徒刑6 月，減為有期徒刑3 月確
    定，甫於97年9 月10日易科罰金執行完畢。其明知服用酒類
    足以造成不能安全駕駛動力交通工具之危險，於100 年1 月
    31日晚間9 時許，在位於高雄市三民區民族社區內之友人處
    ，飲用威士忌後，在已達於不能安全駕駛動力交通工具之狀
    態下，竟仍於同日晚間11時許，駕駛車牌號碼6951-E5 號自
    用小客車，由上開處所往高雄市新興區六合夜市方向行駛。
    嗣於同日晚間11時45分許，駕車行經高雄市新興區○○○路
    42號前時，適有同向之王啟榮騎乘車號115-EVK 號重型機車
    亦沿六合一路由東往西車道，在張嘉益所駕車輛前方直行，
    張嘉益遂按鳴喇叭示意王啟榮讓道，王啟榮聽聞喇叭聲後往
    道路右側行駛，欲讓張嘉益先行，惟張嘉益駕車自王啟榮左
    側超越時，其所駕上開自小客車右側車身與王啟榮所騎乘機
    車把手發生擦撞，致王啟榮人車倒地，並受有面部擦傷及雙
    膝鈍傷等傷害（過失傷害部分未據告訴）。詎張嘉益駕車肇
    事致王啟榮受傷後，竟未停車救護傷者、報警或採取其他適
    當之處置，另基於肇事逃逸之犯意，逕自駕車逃離現場。而
    原騎乘另一部機車跟隨在王啟榮後方之友人陳冠儒見狀，遂
    騎車追趕張嘉益，追至高雄市○○○路與仁愛一街口時，張
    嘉益始將車輛停靠路邊，但不願返回案發現場，陳冠儒隨即
    報警處理。經警檢測張嘉益吐氣酒精濃度達每公升0.88毫克
    ，而查悉上情。
二、案經高雄市政府警察局新興分局移送臺灣高雄地方法院檢察
    署檢察官偵查起訴。
    理  由
一、按被告以外之人於審判外之陳述，雖不符刑事訴訟法第159
    條之1 至第159 條之4 之規定，而經當事人於審判程式同意
    作為證據，法院審酌該言詞陳述或書面陳述作成時之情況，
    認為適當者，亦得為證據；當事人、代理人或辯護人於法院
    調查證據時，知有刑事訴訟法第159 條第1 項不得為證據之
    情形，而未於言詞辯論終結前聲明異議者，視為有前項之同
    意，刑事訴訟法第159 條之5 定有明文。下列引用之證據，
    均經本院依法踐行調查證據程式，公訴人及被告張嘉益俱不
    爭執各該證據之證據能力，且迄至本院言詞辯論終結前，未
    就上開證據之證據能力聲明異議，復查無依法應排除其證據
    能力之情形，本院審酌上開證據之形式及取得之過程並無瑕
    疵、與待證事實具有關連性等情況，認為適當，揆諸前揭規
    定，認上開證據俱有證據能力，均得為本案之證據。
二、訊據被告張嘉益固坦承酒後駕車，及於前揭時、地駕車與被
    害人王啟榮騎乘之機車發生擦撞，致被害人王啟榮受傷，卻
    未下車處理，繼續行駛離去，暨後遭證人陳冠儒騎車追上並
    報警處理，經警到場測得其呼氣酒精濃度達每公升0.88毫克
    等事實，惟矢口否認有何肇事逃逸之犯行，辯稱：伊不知道
    伊有肇事，當時伊就是正常開，沒有加速離去，如果伊知道
    發生事故，一定會下車查看。伊否認肇事逃逸云云。經查：
(一)被告於前揭時、地飲酒後，已達於不能安全駕駛動力交通工
    具之狀態下，仍駕駛車牌號碼6951-E5 號自用小客車等酒後
    駕車犯行，業據被告坦承不諱，核與當時在場之證人陳冠儒
    陳述相符（見臺灣高雄地方法院檢察署100 年度偵字第5162
    號卷《下稱偵卷》第8 頁），並有被告呼氣之酒精濃度檢測
    值、呼氣酒精測試器檢定合格證書影本各1 紙在卷可稽（見
    偵卷第15、17頁），堪可認定。
(二)被告於前揭時、地駕駛上開自小客車，與被害人王啟榮騎乘
    之機車發生擦撞，致被害人王啟榮人車倒地，並受有面部擦
    傷及雙膝鈍傷等傷害，惟被告並未下車查看，繼續駕車離開
    現場等情，亦為被告所不否認，並據證人王啟榮、陳冠儒，
    及當時騎乘機車在王啟榮後方之陳怡君陳述綦詳（見偵卷第
    5 至10頁），復有財團法人天主教聖功醫院診斷證明書、道
    路交通事故現場圖、道路交通事故調查報告表(一)、(二)各1 份
    、高雄市政府警察局交通大隊交通事故談話紀錄表4 份、案
    發現場及肇事車輛照片共14張在卷可稽（見偵卷第18、23至
    36頁），亦堪認定。
(三)證人即被害人王啟榮於偵訊中證稱：伊當時是騎機車，沿六
    合一路由東往西直行，伊看到後方有閃光，有一台自小客車
    按喇叭要超伊的車，伊往右方滑，被告從伊左側超車，車子
    擦撞到伊的機車把手，伊就人車倒地。伊伊覺得被告知道有
    擦撞到伊，因為有撞擊聲等語（見偵卷第56頁）；證人即目
    擊證人陳冠儒於警詢及偵訊中證稱：伊與王啟榮是朋友，當
    時伊騎機車跟在王啟榮機車左後方，王啟榮騎在快、慢車道
    線上，伊突然聽到後方有車子按喇叭，伊與王啟榮騎的機車
    就往右靠，此時自小客車由伊左後方超過伊後，伊就看到該
    自小客車與王啟榮的機車發生擦撞，王啟榮人車倒地，那台
    自小客車沒有停，直接開車逃逸，伊立即由後追趕，追到六
    合一路與仁愛一街口時，該自小客車自行靠路邊停下，被告
    一下車就問「是怎樣」，伊告訴對方撞到伊朋友，請對方回
    現場，對方不肯，伊就報警。伊追趕了100 至200 公尺左右
    。當時（指2 車發生擦撞時）伊有聽到撞擊聲等語（見偵卷
    第7 至8 、57頁），足認被告係在駕車超越被害人王啟榮所
    駕機車時發生擦撞，且有發出撞擊聲無訛。又自被告所駕自
    小客車於肇事後之照片（見偵卷第30頁上方照片）觀之，被
    告自小客車之右側車身、靠近副駕駛座車門把手下方處有一
    條明顯之刮痕，亦徵當時撞擊之力道不小。而一般駕駛自小
    客車之人如欲倒車或路邊停車，而由同車之人在車外協助指
    揮時，車外協助之人除以出聲提醒駕駛人於適當距離時將車
    輛煞停外，亦常以手輕輕拍打車身、車尾之方式，制止駕駛
    人繼續前進或倒車以免發生碰撞，身處車內之駕駛人縱未將
    車窗搖下，通常亦因一般自小客車之車體較小且車身一體成
    型，而能感受到該拍打產生之震動而知及時煞停車輛，此為
    一般有駕駛經驗之人所週知。本件被告所駕車輛車型雖較一
    般房車稍大，然仍屬車身一體成型之自小客車，有卷附照片
    可參，其車輛與被害人王啟榮所騎機車發生撞擊時，既有發
    出撞擊聲，且在車身上留下明顯之刮痕，衡情，被告應能感
    受到車身遭撞擊所產生之震動，當不至於對於擦撞一事毫無
    知覺。是被告辯稱：伊不知有肇事云云，顯屬臨訟卸責之詞
    ，洵難採信。
(四)又被害人王啟榮係騎乘機車，於發生撞擊後立刻人車倒地乙
    節，業經認定如前。而機車騎士除所戴之安全帽稍有保護頭
    部之作用外，實無任何其他外在保護設備，如與他車發生交
    通事故，騎士常因直接撞擊他車或摔落地面，造成擦、挫傷
    、骨折、身體重要器官受損、頭部外傷或顱內出血，甚至死
    亡等結果，此為一般具有正常智識經驗之人所週知，被告為
    60年3 月間出生之人，有其年籍資料在卷可參，於案發當時
    已為年滿39歲之具有正常辨識能力之成年人，應已有相當之
    社會歷練，對此自難諉為不知。是被告既已察覺與被害人王
    啟榮所騎乘機車發生碰撞，則其對於被害人王啟榮倒地應受
    有傷害一事，衡情，自有所預見，惟被告竟未下車救護傷者
    、報警或為其他適當之處置，逕自駕車逃離現場，顯有肇事
    逃逸之故意。則其肇事致人傷害而逃逸之犯行，自堪認定。
(五)綜上所述，被告上開就肇事逃逸部分所辯，顯係事後卸責之
    詞，殊無可採。本案事證明確，被告酒後駕車及肇事致人傷
    害逃逸之犯行均堪認定，俱應予依法論科。
三、核被告所為，係犯刑法第185 條之3 不能安全駕駛動力交通
    工具罪、刑法第185 條之4 肇事致人傷害逃逸罪。被告所犯
    上開2 罪，犯意各別，行為互殊，應予分論併罰。被告前於
    97年間，因妨害風化案件，經本院以97年度簡上字第137 號
    判決處有期徒刑6 月，減為有期徒刑3 月確定，甫於97年9
    月10日易科罰金執行完畢等情，有臺灣高等法院被告前案紀
    錄表1 份在卷可按，被告受徒刑之執行完畢，5 年以內故意
    再犯上開有期徒刑以上之2 罪，均為累犯，俱應依刑法第47
    條第1 項規定，加重其刑。爰審酌被告前於99年間已有酒後
    駕車經法院判處拘役70日並執行完畢之前科紀錄（此部分不
    構成累犯），卻未能深切自省，杜絕飲酒後駕車之危險行為
    ，再次故犯本件酒後駕車之犯行，漠視法律，無視於自己及
    其他參與道路交通之不特定人之生命、身體及財產之安全，
    且駕車肇事致人受傷後，竟未下車救護傷者、報警或為其他
    適當之處置，逕自駕車逃離現場，增加被害人傷害增劇之危
    險及事後求償之困難，所為均不足取，參酌其犯後就酒後駕
    車部分能坦承犯行，但否認肇事逃逸部分之所為，未見悔意
    ，兼衡其呼氣酒精濃度達每公升0.88毫克，被害人王啟榮之
    傷勢幸非嚴重，及其前科素行、犯罪手段、犯罪所生危害、
    犯後態度等一切具體情狀，分別量處如主文所示之刑，並定
    其應執行之刑，以資儆懲。
據上論斷，應依刑事訴訟法第299 條第1 項前段，刑法第185 條
之3 、第185 條之4 、第47條第1 項、第51條第5 款，刑法施行
法第1 條之1 第1 項，判決如主文。
本案經檢察官陳俊宏到庭執行職務。
中    華    民    國   100    年    6     月    16    日
                  刑事第十七庭  審判長法  官  陳培維
                                      法  官  余銘軒
                                      法  官  毛妍懿
以上正本證明與原本無異。
如不服本判決應於收受送達後10日內向本院提出上訴書狀，並應
敘述具體理由；如未敘述上訴理由者，應於上訴期間屆滿後20日
內向本院補提理由書（均須按他造當事人之人數附繕本）「切勿
逕送上級法院」。
中    華    民    國   100    年    6     月    22    日
                                      書記官  林晏光
附錄本案論罪科刑法條：
中華民國刑法第185條之3
服用毒品、麻醉藥品、酒類或其他相類之物，不能安全駕駛動力
交通工具而駕駛者，處1 年以下有期徒刑、拘役或科或併科15萬
元以下罰金。
中華民國刑法第185條之4
駕駛動力交通工具肇事，致人死傷而逃逸者，處6 月以上5 年以
下有期徒刑。